【裁判字號】    98,易,631
【裁判日期】    980430
【裁判案由】    恐嚇等
【裁判全文】
臺灣臺北地方法院刑事判決               98年度易字第631號
公  訴  人  臺灣臺北地方法院檢察署檢察官
被      告  甲○○
            丙○○
上列被告因恐嚇取財等案件，經檢察官提起公訴（98年度偵字第
4032號），嗣於本院準備程序進行中，被告就被訴事實為有罪之
陳述，經本院合議庭認為適當後，裁定由受命法官獨任進行簡式
審判程序，判決如下：
    主      文
甲○○攜帶兇器竊盜，處有期徒刑拾月；又意圖為自己不法之所
有，以恐嚇使人將本人之物交付，處有期徒刑拾月。應執行有期
徒刑壹年陸月，緩刑年。
丙○○幫助意圖為自己不法之所有，以恐嚇使人將本人之物交付
，處有期徒刑月，如易科罰金，以新臺幣壹仟元折算壹日。
    事      實
一、甲○○、丙○○為朋友關係，甲○○意圖為自己不法之所有
    ，於民國97年11月23日上午3時許，自其臺北縣中和市○○
    路249巷19弄1之2號住處，攜帶以金屬材質製成、前端尖銳
    ，客觀上足以對於人之生命、身體、安全構成威脅而屬兇器
    之一字型起子1把，前往臺北市○○區○○路1段83號前，並
    持路旁撿拾而來之磚塊砸破乙○○所有停放於該處之車牌號
    碼1217-EL號自小客車右後車窗，開啟車門進入車內，再以
    攜帶之一字起子破壞電門鎖頭而發動後，將該車駛離原停放
    處所而竊取之，並同時竊走乙○○所有之數位攝影機1台、
    腳架1支、19吋液晶電腦螢幕1台。甲○○竊取該車得手後，
    為達其「擄車勒贖」之恐嚇取財目的，先以新臺幣（下同）
    5千元之代價，向丙○○借得其所開立之臺灣銀行永和分行
    （下稱臺灣銀行）帳號000000000000號帳戶；丙○○應可預
    見將自己之帳戶交予他人使用，可能遭他人用於不法用途，
    竟不違背其本意而同意將帳戶之金融卡借予甲○○，並告知
    密碼。甲○○取得金融卡後，即於同年月24日中午12時30分
    ，依車上所留之電話，撥打電話予乙○○之妻林桂如，後由
    林桂如之舅闕聰城接聽，甲○○即以：「車子還要不要，須
    交付5萬元方可還車，否則要將該車『處理』掉」等語恐嚇
    闕聰城，使乙○○、闕聰城均心生畏懼，幾經周旋後於97年
    11月25日下午1時許，同意交付3萬元以取回該車，但表明須
    先尋回該車方願意付款。甲○○即告知該車停放於臺北市華
    中堤外停車場第26號停車格，乙○○依指示前往取回該車後
    ，唯恐甲○○曾持有該車而得知渠等住所等資料，擔心遭遇
    不利，故仍於同日下午4時24分轉帳3萬元至甲○○指定之丙○○上開臺灣銀行帳戶。甲○○知悉得手後，即於同日下午
    搭載丙○○至華泰商業銀行板橋分行前之自動提款機，告知
    丙○○該帳戶內有友人匯入之款項，丙○○即於同日下午6
    時29分及30分，分別操作提領2萬元及1萬元後交付甲○○。
    嗣經警方依帳戶申請人資料，及上開自小客車右後車窗採得
    之指紋送驗結果，循線查獲上情。
二、案經臺北市政府警察局大安分局報告臺灣臺北地方法院檢察
    署檢察官偵查起訴，嗣於本院準備程序中，甲○○、丙○○
    就被訴事實均為有罪之陳述，經告以簡式審判之要旨，並聽
    取檢察官及被告之意見後，本院合議庭裁定以簡式審判程序
    審理。
    理      由
一、訊據被告甲○○、丙○○對於上開事實坦承不諱（見本院98
    年4月17日準備程序筆錄及同日簡式審判筆錄），核與被害
    人乙○○、證人闕聰城指證情節相符（見偵查卷第13至16頁
    、第133、142頁），並有車號1217-EL自小客車照片、內政
    部警政署刑事警察局98年1月5日刑紋字第0970198380號鑑驗
    書、刑事案件證物採驗紀錄表、臺灣銀行97年11月25日自動
    櫃員機交易明細表、臺灣銀行永和分行97年12月5日函暨開
    戶資料、交易明細表、提領紀錄在卷可稽（見偵查卷第30頁
    、第33至34頁、第64至73頁、第87至91頁、第102至117頁）
    ，足徵被告前開自白與事實相符。本件事證明確，被告二人
    犯行堪以認定，應依法論科。
二、按刑法第321條第1項第3款之攜帶兇器竊盜罪，係以行為人
    攜帶兇器竊盜為其加重條件，此所謂兇器，其種類並無限制
    ，凡客觀上足對人之生命、身體、安全構成威脅，具有危險
    性之兇器均屬之，且祇須行竊時攜帶此種具有危險性之兇器
    為已足，並不以攜帶之初有行兇之意圖為必要，螺絲起子為
    足以殺傷人生命、身體之器械，顯為具有危險性之兇器（最
    高法院79年台上字第5253號判例參照）；惟刑法第321條第1
    項第3款所稱之兇器，乃依一般社會觀念足以對人之生命、
    身體、安全構成威脅，而具有危險性之「器械」而言，而磚
    塊、石頭乃自然界之物質，尚難謂為通常之「器械」，從而
    持磚塊、石頭砸毀他人車窗竊盜部分，尚難論以攜帶兇器竊
    盜罪（同院92年台非字第38號判決意旨參見）。被告甲○○
    攜帶一字型起子犯案，並使用該起子破壞告訴人車門鎖頭而
    竊走該車，繼而對被害人恐嚇取財，核其所為，係犯刑法第
    321條第1項第3款之攜帶兇器竊盜罪，及同法第346條第1項
    之恐嚇取財罪。至於公訴人認被告甲○○自路邊撿拾並砸破
    車窗玻璃之磚塊，亦屬所謂「兇器」，則尚有誤會。被告甲○○所犯上開二罪，犯意各別，行為互殊，應予分論併罰。
    另按刑法上之幫助犯，係對於犯罪與正犯有共同之認識，而
    以幫助之意思，對於正犯資以助力，而未參與實施犯罪之行
    為者而言（最高法院75年台上字第1509號、88年度台上字第
    1270號判決意旨參照）。因此如未參與實施犯罪構成要件之
    行為，且係出於幫助之意思提供助力，即屬幫助犯，而非共
    同正犯。被告丙○○基於幫助之未必故意，提供帳戶資料供
    甲○○使用，已如前述，其僅參與恐嚇取財罪構成要件以外
    之行為，且並無證據證明被告係以正犯而非以幫助犯之犯意
    參與犯罪，應認其所為係幫助犯而非正犯行為，是核被告丙○○所為，係犯刑法第346條第1項、第30條第1項恐嚇取財
    罪之幫助犯，其幫助他人犯前開罪名，爰依刑法第30條第2
    項之規定，按正犯之刑減輕之。爰審酌被告甲○○為圖錢財
    ，不思正途，竟下手竊取他人車輛後加以恐嚇取財之犯罪動
    機、目的、手段，所為破壞社會治安並侵害他人法益，及斟
    酌被告丙○○思慮未周，任意提供帳戶予他人使用，給予犯
    罪助力之犯罪動機、目的、手段，另參酌被告二人之生活狀
    況、智識程度、素行，及犯後均坦承犯行之態度等一切情狀
    ，分別量處如主文所示之刑，並就被告甲○○部分定應執行
    刑，及就被告丙○○部分諭知易科罰金之折算標準。末查，
    被告甲○○前未曾受任何刑之宣告，有臺灣高等法院被告前
    案紀錄表在卷可稽，其犯後坦承犯行，具有悔意，且事後已
    與被害人達成和解並賠償其損失，有和解書、賠償書及本院
    公務電話紀錄在卷可考，本院斟酌前述各情，認被告甲○○
    應係一時失慮而為本件犯行，告訴人之損失復已獲得彌補，
    因認被告甲○○經此偵、審教訓，應知所警惕而無再犯之虞
    ，前開所宣告之刑以暫不執行為適當，爰依刑法第74條第1
    項第1款規定，併予宣告緩刑3年，以啟自新。至於被告甲○○犯罪所用之一字型起子，並未扣案，復無證據證明現仍存
    在，為免將來執行時發生困難，爰不予宣告沒收，併予敘明
    。
據上論斷，應依刑事訴訟法第273條之1第1項、第299條第1項前
段，刑法第30條、第321條第1項第3款、第346條第1項、第51條
第5款、第41條第1項前段、第74條第1項第1款，判決如主文。
本案經檢察官葉惠燕到庭執行職務
中    華    民    國    98    年    4     月    30    日
                  刑事第十一庭  法  官  林庚棟
以上正本證明與原本無異。
如不服本判決，應於判決送達後10日內，向本院提出上訴狀；上
訴書狀應敘述具體理由，未敘述上訴理由者，應於上訴期間屆滿
後20日內補提上訴理由書於本院。
                                書記官  殷玉芬
中    華    民    國    98    年    4     月    30    日
附錄本案論罪科刑法條全文
中華民國刑法第321條：
犯竊盜罪而有左列情形之一者，處6月以上、5年以下有期徒刑：
一、於夜間侵入住宅或有人居住之建築物、船艦或隱匿其內而犯
    之者。
二、毀越門扇、牆垣或其他安全設備而犯之者。
三、攜帶兇器而犯之者。
四、結夥三人以上而犯之者。
五、乘火災、水災或其他災害之際而犯之者。
六、在車站或埠頭而犯之者。
前項之未遂犯罰之。
中華民國刑法第346條：
意圖為自己或第三人不法之所有，以恐嚇使人將本人或第三人之
物交付者，處6月以上5年以下有期徒刑，得併科1千元以下罰金
。
以前項方法得財產上不法之利益，或使第三人得之者，亦同。
前二項之未遂犯罰之。


司法院資訊處製作；財團法人民間司法改革基金會備份。
